【裁判字號】    88,上易,1184
【裁判日期】    891012
【裁判案由】    詐欺等
【裁判全文】
臺灣高等法院臺中分院刑事判決                  八十八年度上易字第一一八四號
    上  訴  人
    即  被  告  乙○○
右上訴人因詐欺等案件，不服臺灣臺中地方法院八十六年度易字第五五七八號中華民
國八十八年三月二十一日第一審判決（起訴案號：臺灣臺中地方法院檢察署八十六年
度偵字第九二三九號），提起上訴，本院判決如左：
      主  文
原判決關於詐欺部分及應執行刑部分均撤銷。
乙○○連續意圖為第三人不法之所有，以詐術使人將本人之物交付，處有期徒刑陸月
。
其他上訴駁回。
第二項主刑所處有期徒刑陸月與上訴駁回部分所處有期徒刑肆月，應執行有期徒刑捌
月。
    事  實
一、乙○○係臺中縣東勢鎮○○街四十之四號「呈鑫機械股份有限公司」（以下簡稱
    呈鑫公司）負責人，明知其所經營之呈鑫公司自民國（下同）八十五年三月間起
    財務已陷於無償債能力，竟基於意圖為呈鑫公司不法所有之概括犯意，自八十五
    年三月間起至八十五年五月三十一日止，向羽田油壓五金有限公司（以下簡稱羽
    田油壓公司），偽稱呈鑫公司因短期週轉不靈，必須繼續供貨維持營運為由，先
    後多次向羽田油壓五金公司詐購油管、五金等零配件，價值共計新台幣（下同）
    五十三萬四千二百八十七元，乙○○為取信羽田油壓公司並簽發如附表所列之第
    一商業銀行東勢分行為付款人，帳號二三七一之六號支票十一張抵付貨款，詎
    前開支票屆期提示均遭退票，屢經羽田油壓公司派員催討，均置之不理，羽田油
    壓公司至此始知受騙，而受有上開貨款之損失。另乙○○明知羽田油壓公司於八
    十六年四月十日，就前開貨款之十三萬五千七百三十一元部分聲請臺灣臺中地方
    法院民事庭核發臺灣臺中地方法院八十六年度促字第一一三一一號支付命令，該
    支付命令並於八十六年五月十二日確定，乙○○竟於該臺灣臺中地方法院所核發
    之支付命令確定後將受強制執行之際，意圖損害債權人羽田油壓公司之債權，於
    八十六年六月中旬某日，將其所有於羽田油壓公司在八十六年六月四日會同臺灣
    臺中地方法院民事執行處第一次查封時（執行名義為臺灣臺中地方法院八十六年
    度促字第一六五號），尚未查封之其所有動產機器四台（即彎管機二台、縮管機
    一台及攻牙機一台）搬運至其胞弟管益龍住處藏放而隱匿其財產，足生損害於羽
    田油壓公司。
二、案經被害人羽田油壓公司代表人丙○○訴請臺灣臺中地方法院檢察署檢察官偵查
    起訴。
    理  由
一、訊據被告乙○○固坦承積欠告訴人羽田油壓公司貨款五十三萬餘元及事實欄所示
    上開四部機器移放於其弟管益龍處等情不諱，惟矢口否認有何詐欺及損害債權犯
    行，辯稱：伊並未詐欺，伊於八十二年間即與告訴人做過生意，伊亦未損害債權
    云云，且於原審審理時亦辯稱：「伊受其弟管益銘拖累約四百萬元餘；係因於八
    十三年底被他人倒很多錢、且經濟不景氣週轉不靈致無法給付貨款，並非蓄意詐
    欺；另前開四部機器是伊向管益龍借用，八十六年六月四日第一次被查封後始返
    還予管益龍」云云。惟查：、被告乙○○所稱與告訴人於八十二年間即做過生
    意，係指與告訴人羽田油壓公司代表丙○○服務於另一家立石電機公司擔任業務
    員時，與丙○○進行做過生意，並非與丙○○為代表人之羽田油壓公司，此觀被
    告所提附於本院審理卷第五十一頁之報告自明，按丙○○、羽田油壓公司以及立
    石電機公司並非同一個體，自無從以丙○○曾擔任立石電機公司之業務員與被告
    曾做過生意，即認與羽田油壓公司係自八十一年起即有生意往來。、又被告於
    前揭時、地如何向羽田油壓公司詐購貨物一批及其交付抵付貨款之支票屆期均遭
    退票等情，業據告訴人羽田油壓公司代表人丙○○及代理人張淑芬於偵審時指訴
    甚詳，並有告訴人羽田油壓公司代表丙○○所提出之八十五年三、四、五月份送
    貨單三十五紙（詳見偵查卷第十二頁至第二十九頁）、被告具名之債務承認書一
    紙（詳偵查卷第三十九頁）、支票及退票理由單各十紙（詳見偵查卷第十一頁及
    自第三十頁至第三十八頁）等件影本附卷可稽。雖被告否認詐欺犯，惟其所（有
    登記名義人為其妻管周秋如）坐落臺中縣石岡鄉土牛崁子下小段四二之十地號及
    其上建物，迄至八十四年三月間止已設定抵押權達七百八十五萬元（實際債務約
    有六百萬元以上），有告訴代表人丙○○提出之上開土地及建物登記簿謄本可按
    （詳見偵查卷第六十一頁至第七十五頁），而被告上開交予告訴人羽田油壓公司
    抵付貨款之第一銀行東勢分行支票於八十五年四月二十六日即已列為拒絕往來戶
    ，亦有該分行函及被告票據往來明細資料在卷足憑，則被告本身之財務狀況自八
    十五年三月間起即陷於無支付能力之狀態甚明，是被告於八十五年三月間起至八
    十五年五月三十一日止，猶繼續要求告訴人羽田油壓公司為其供貨，並簽發已拒
    絕往來之支票抵付貨款，顯見其具有不法所有之詐欺犯意。雖被告另於偵查中辯
    稱：受其弟管益銘拖累約四百萬元餘元云云（詳見偵查卷第一一九頁及第一二九
    頁），惟被告卻於本院八十九年九月六日審理時改口指稱：「被拖累一千二百餘
    萬元」等語（詳本院審理卷第八十四頁），而被告之弟管益銘於偵查中另證稱：
    「（你有無向你哥哥『指被告』借款？，有我是拿他房子去扺押貸款（即坐落臺
    中縣石岡鄉土牛崁子下小段四二之十地號及其上建物）‧‧‧分別借二百萬元及
    一百多萬元」等語（偵查卷第一四五頁），核與被告所供借予管益銘之金額完全
    不符，況管益銘所指該筆債務發生時間在八十年間，有被告坐落臺中縣石岡鄉土
    牛崁子下小段四二之十地號及其上建物之登記簿影本可按，已事隔四、五年之久
    ，顯與告訴人指訴之本件債務無涉，被告上開辯解，毫無足採，本件事證明確，
    被告右揭連續詐欺取財部分犯行應堪認定。、另被告於前揭時地如何隱匿財產
    致損害告訴人債權一節，亦據告訴代表人丙○○指訴綦詳，並有告訴人羽田油壓
    公司提出之本院八十六年促字第一一三一一號支付命令及確定證明書影本為憑，
    而本件爭執之上開四部機器確已移置於被告胞弟管益龍住處，復為被告及證人管
    益龍一致供承在卷，被告雖辯稱：「上開四部機器為伊弟管益龍所有，其於八十
    五年七、八月間借用，八十六年六月間第一次查封後始行返還管益龍」云云（詳
    見臺灣臺中地方法院檢察署八十六年八月二十二日偵訊筆錄），而證人管益龍於
    八十六年八月二十九日到庭作證時固附和其說，惟管益龍所供稱之借用期間為八
    、九個月，即八十五年十一、十二月間出借等語（詳見偵查卷第一八○頁），相
    差有四、五個月，互核二人所供顯有出入；又被告於八十六年八月一日檢察官偵
    訊時復稱：「伊將大型機器放在伊弟（管益龍）處，並非賣給他人」等語，上開
    機器係於八十五年七、八月間借用，既已借用近一年之久未歸還其弟，何以在被
    告於八十六年六月四日經法院第一次查封後始行交還上開機器？顯不符常情，足
    證上開機器僅係被告於受強制執行之際將其隱藏於證人管益龍處，而仍屬被告所
    有無訛。是被告上開辯解及證人管益龍上開證詞，均顯係事後卸責及迴護之詞，
    均無可採信。綜上所述，事證明確，被告損害債權部分犯行亦堪以認定。
二、核被告乙○○所為，係犯刑法第三百三十九條第一項詐欺取財罪及同法第三百五
    十六條損害債權罪。被告先後多次詐欺取財犯行，時間緊接，犯罪構成要件相同
    ，顯係基於概括之犯意反覆為之，為連續犯，依刑法第五十六條之規定以一罪論
    ，並依法加重其刑。又被告所犯上開二罪，犯意各別，罪名互異，應予分論併罰
    。原審判決關於損害債權部分，認罪證明確依刑法第三百五十六條、罰金罰鍰提
    高標準條例第一條前段之規定，判處被告有期徒刑肆月，核其認事用法均無違誤
    ，且量刑亦甚妥適，被告此部分上訴否認有損害債權犯行，指摘原審判決關於損
    害債權部分不當，為無理由，應予駁回。另原審判決關於詐欺部分，認罪證明確
    ，予以論罪科刑，固非無見，惟按被告所訂之貨品均為呈鑫公司所購，而羽田油
    壓公司亦係向呈鑫公司送貨，並非被告，故被告施用詐術係為呈鑫公司圖得之財
    物，而其用自己名義開發支票予羽田公司，無非僅係出於取信羽田公司之施詐手
    段，尚難認被告係意圖為自己不法之所有而施用詐術，被告上開所為應係圖呈鑫
    公司不法之所有自明，是本件原審判決認被告係意圖為自己不法之所有而施用詐
    術，即有未洽，被告上訴否認右揭詐欺犯行，固無理由，惟原審判決關於被告詐
    欺部分既有上開可議之處，自應由本院將原審判決關於被告詐欺部分及應執行刑
    部分均撤銷改判。爰審酌被告詐欺犯罪之動機、目的、手段，犯罪時所受之刺激
    及其品性、生活狀況、智識程度、及其詐欺貨品後仍矢口否認犯行，迄今仍未能
    全部返還施詐所得貨款等一切情狀，仍量處如主文第二項所示之刑，且就主文第
    二項主刑所處有期徒刑陸月與上訴駁回部分所處有期徒刑肆月，定其應執行有期
    徒刑為捌月。
三、據上論斷，應依刑事訴訟法第三百六十九條第一項前段、第三百六十八條、第三
    百六十四條、第二百九十九條第一項前段、刑法第五十六條、第三百三十九條第
    一項、第五十一條第五款，罰金罰鍰提高標準條例第一條前段，判決如主文。
本案經檢察官甲○○到庭執行職務。
中      華      民      國     八十九     年      十      月    十二    日
                                   臺灣高等法院臺中分院刑事第三庭
                                         審判長法  官  方  艤  駐
                                               法  官  劉  連  星
            法  官  胡  忠  文
右正本證明與原本無異。
不得上訴。
                                               書記官  粘  銘  環
中      華      民      國     八十九     年      十      月    十三    日
刑法第三百三十九條第一項：
意圖為自己或第三人不法之所有，以詐術使人將本人或第三人之物交付者，處五年以
下有期徒刑、拘役或科或併科一千元以下罰金。
刑法第三百五十六條：
債務人於將受強制執行之際，意圖損害債權人之債權，而毀壞、處分或隱匿其財產者
，處二年以下有期徒刑、拘役或五百元以下罰金。
附表
┌──┬──────┬──────┬────┬───────┬─────┐
│編號│票     號   │金       額 │付款人  │發    票    日│發  票  人│
│    │            │（新台幣）  │        │              │          │
├──┼──────┼──────┼────┼───────┼─────┤
│一  │ＬＢ２４３２│陸萬柒仟參佰│第一商業│八十五年五月三│乙○○    │
│    │３２５      │柒拾伍元    │銀行東勢│十日          │          │
│    │            │            │分行    │       │          │
├──┼──────┼──────┼────┼───────┼─────┤
│二  │ＬＢ２４３１│參萬元      │第一商業│八十五年五月三│乙○○    │
│    │３００      │            │銀行東勢│十日          │          │
│    │            │            │分行    │              │          │
├──┼──────┼──────┼────┼───────┼─────┤
│三  │ＬＢ２４３２│貳萬伍千元  │第一商業│八十五年六月二│乙○○    │
│    │３０８      │            │銀行東勢│十日          │          │
│    │            │            │分行    │              │          │
├──┼──────┼──────┼────┼───────┼─────┤
│四  │ＬＢ２４３１│陸萬元      │第一商業│八十五年九月二│乙○○    │
│    │３１１      │            │銀行東勢│十日          │          │
│    │            │            │分行    │              │          │
├──┼──────┼──────┼────┼───────┼─────┤
│五  │ＬＢ２４３１│貳萬伍仟元  │第一商業│八十五年五月二│乙○○    │
│    │３０７      │            │銀行東勢│十日          │          │
│    │            │            │分行    │              │          │
├──┼──────┼──────┼────┼───────┼─────┤
│六  │ＬＢ２４３１│貳萬伍仟元  │第一商業│八十五年四月三│乙○○    │
│    │２９９      │            │銀行東勢│十日          │          │
│    │            │            │分行    │              │          │
├──┼──────┼──────┼────┼───────┼─────┤
│七  │ＬＢ２４３１│貳萬伍仟元  │第一商業│八十五年八月二│乙○○    │
│    │３１０      │            │銀行東勢│十日          │          │
│    │            │            │分行    │              │          │
├──┼──────┼──────┼────┼───────┼─────┤
│八  │ＬＢ２４３１│伍萬陸仟壹佰│第一商業│八十五年十一月│乙○○    │
│    │３１３      │捌拾壹元    │銀行東勢│二十日        │          │
│    │            │            │分行    │              │          │
├──┼──────┼──────┼────┼───────┼─────┤
│九  │ＬＢ２４３１│陸萬元      │第一商業│八十五年十月二│乙○○    │
│    │３１２      │            │銀行東勢│十日          │          │
│    │            │            │分行    │              │          │
├──┼──────┼──────┼────┼───────┼─────┤
│十  │ＬＢ２４３１│貳萬伍仟元  │第一商業│八十五年七月三│乙○○    │
│    │３０９      │            │銀行東勢│十日          │          │
│    │            │            │分行    │              │          │
├──┼──────┼──────┼────┼───────┼─────┤
│十一│ＬＢ２４３１│貳萬伍仟元  │第一商業│八十五年三月三│乙○○    │
│    │２９８      │            │銀行東勢│十日          │          │
│    │            │            │分行    │              │          │
│    │           │            │        │              │          │
└──┴──────┴──────┴────┴───────┴─────┘
                                                                        Ｄ


司法院資訊處製作；財團法人民間司法改革基金會備份。
